最高法院刑事判決　　　　　　　　　 111年度台上字第3293號
上　訴　人　許振鎧




選任辯護人　張藝騰律師
上列上訴人因違反槍砲彈藥刀械管制條例等罪案件，不服臺灣高
等法院臺中分院中華民國111年 4月13日第二審判決（110年度上
訴字第2053號，起訴案號：臺灣彰化地方檢察署 108年度偵字第
10893號，109年度偵字第7245、7246號），提起上訴，本院判決
如下：
    主  文
上訴駁回。
    理  由
一、原判決關於上訴人未經許可持有可發射子彈具有殺傷力槍枝
    及子彈部分：
㈠、按刑事訴訟法第 377條規定：上訴於第三審法院，非以判決
    違背法令為理由，不得為之。是提起第三審上訴，應以原判
    決違背法令為理由，係屬法定要件，且必須依據卷內資料為
    具體之指摘，並足據以辨認原判決已具備違背法令之形式，
    始屬相當。本件原判決綜合全案證據資料，本於事實審法院
    之推理作用，並引用第一審判決書所記載之事實、證據及理
    由，認定上訴人許振鎧有如第一審判決事實欄一、二所載，
    未經許可持有具有殺傷力之改造手槍 1支及非制式子彈10顆
    之犯行，因而維持第一審論上訴人以未經許可持有可發射子
    彈具有殺傷力槍枝及未經許可持有具有殺傷力子彈罪，並依
    想像競合犯關係從一重以未經許可持有可發射子彈具有殺傷
    力槍枝罪處斷，處有期徒刑4年6月，併科罰金新臺幣（下同
    ）5 萬元，且諭知罰金如易服勞役，以1,000元折算1日，並
    宣告扣案之改造手槍 1支（槍枝管制編號0000000000）沒收
    ，已詳敘其所憑證據及認定之理由，對於上訴人所辯為何不
    足以採信，亦在理由內詳加指駁及說明，俱有卷存證據資料
    可資覆按，從形式上觀察，原判決關於上訴人前揭部分之論
    斷，並無足以影響其判決結果之違法情形存在。
㈡、上訴人上訴意旨略以：本件扣案之改造手槍性能低劣，有效
    射程極短，幾無威力可言，若非近距離射擊，顯不足以造成
    人身傷亡。而伊係在貼近黃坤龍不到40公分之距離內持以射
    擊其人，該等經擊發之子彈僅卡嵌在黃坤龍掌指中間並未貫
    穿，雖造成黃坤龍之指骨骨折，然不得徒以該改造手槍所擊
    發之子彈足以穿入人體皮肉層，遽認其係具有殺傷力之槍枝
    。況本件改造手槍經送內政部警政署刑事警察局（下稱刑事
    警察局）鑑定結果，認為其扳機故障且欠缺復進簧及復進簧
    桿，以致無法供擊發子彈使用而不具有殺傷力，益徵其危險
    性甚為低微，僅屬可創傷人身之一般兇器而已，尚非槍砲彈
    藥刀械管制條例所管制之違禁槍枝。乃原審未詳查釐清上情
    ，遽認伊係未經許可持有上開條例所管制之違禁槍枝，而為
    不利於伊之認定，殊有違誤云云。
㈢、惟原判決依憑上訴人於民國108年10月9日警詢時及偵查中坦
    承：本件扣案之改造手槍及子彈係伊所購入而持有，該槍枝
    之機械性能良好，可擊發子彈，伊並於本件案發當時執以射
    擊告訴人黃坤龍成傷等語，核與證人黃坤龍所為不利於上訴
    人之指證情節，以及在場見聞上訴人與黃坤龍彼此持槍互射
    之證人黃嘉斌、鄭明彥、張育晟、陳煒哲、盧冠余、曹育銓
    、許煌惟、黃弘任、江振宇暨魏敏峯所陳述案發過程之證詞
    相符，佐以卷附衛生福利部彰化醫院所出具黃坤龍本件遭槍
    擊受傷就醫之診斷證明書、傷勢照片、 X光片暨病歷，案發
    現場監視錄影畫面截圖，以及彰化縣警察局員林分局勘察報
    告暨證物採驗紀錄表等證據資料，認定上訴人確有本件被訴
    未經許可持有可發射子彈具有殺傷力改造手槍及子彈之犯行
    ，已詳述其憑據及理由；復就上訴人在原審所為如其前揭上
    訴意旨所示之辯解，何以係卸責之詞而不足以採信，亦指駁
    說明略以：槍枝是否具有殺傷力之判斷，係以在最具威力之
    適當距離下，彈丸可穿入人體皮肉層之動能為基準，而槍枝
    所發射彈丸之動能密度即單位面積動能，達每平方公分20焦
    耳者，即足以穿入人體皮肉層。本件上訴人持扣案改造手槍
    所擊發之子彈既已穿入黃坤龍手掌部位之皮肉層，而確實造
    成黃坤龍受有左手第 3、4、5指中段指骨開放性骨折、右手
    槍傷併無名指近端開放性骨折及異物（即彈頭）殘留之傷害
    ，顯即足以證明該改造手槍具有人身之殺傷力，而屬槍砲彈
    藥刀械管制條例所列管之違禁槍枝。再本件改造手槍經上訴
    人持以射擊黃坤龍後，經黃坤龍持散彈槍反向射擊因而受損
    ，據上訴人供述在卷；而上開受損之改造手槍遭警方查扣後
    ，經送刑事警察局鑑定結果（109年2月27日刑鑑字第000000
    0000號鑑定書）雖略以：送鑑改造手槍經操作檢測，其護弓
    斷裂變形且扳機故障，亦欠缺復進簧及復進簧桿，無法供擊
    發子彈使用，認不具有殺傷力等旨，然尚無從否定其於受損
    前（包括上訴人持以射擊黃坤龍之案發當時），係具有殺傷
    力槍枝之事實，自不足以為有利於上訴人之認定等旨綦詳（
    見原判決連同其所援用之第一審判決第11頁第21行至第14頁
    倒數第2 行），核其採證認事尚與經驗、論理與相關證據法
    則無違。上訴人上訴意旨無視原判決明確之論斷及說明，猶
    執其提起第二審上訴且不為原審所採信之相同陳詞，再事爭
    辯，無非係就原審採證認事職權之適法行使，任意指摘，顯
    不足據以辨認原判決已具備違背法令之形式，揆諸首揭規定
    及說明，其對原判決關於此部分之上訴為違背法律上之程式
    ，應予駁回。
二、原判決關於上訴人傷害部分：
    第三審上訴書狀應敘述上訴之理由，其未敘述者，得於提起
    上訴後20日內補提理由書於原審法院；已逾上述期間，而於
    第三審法院未判決前，仍未提出上訴理由書狀者，第三審法
    院應以判決駁回之，刑事訴訟法第 382條第1項及第395條後
    段規定甚明。上訴人被訴傷害案件，經原判決維持第一審論
    處上訴人傷害罪刑之判決，而駁回上訴人對於此部分在第二
    審之上訴。上訴人不服原判決而繕具「刑事聲明上訴狀」提
    起第三審上訴，並未聲明僅就原判決之一部上訴，然依其上
    開書狀所載意旨，其似有對原判決全部上訴之意思，但其上
    開上訴狀僅載述其指摘原判決關於未經許可持有可發射子彈
    具有殺傷力槍枝及子彈部分為違誤云云如前，而未提及其如
    何不服原判決關於論處其傷害罪刑部分之理由，迄今逾期已
    久，於本院未判決前仍未就此部分敘明其上訴理由，依上開
    規定，其對原判決關於傷害部分之上訴同非合法，應併予駁
    回。
據上論結，應依刑事訴訟法第395條，判決如主文。
中    華    民    國   111    年    7     月    7     日
                  刑事第一庭審判長法  官  郭  毓  洲  
                                  法  官  林  英  志  
                                  法  官  林  靜  芬  
                                  法  官  宋  松  璟  
                                  法  官  蔡  憲  德  
本件正本證明與原本無異
                                  書記官
中    華    民    國   111    年    7     月    11    日